臺灣屏東地方法院民事判決　　　　　　110年度屏簡字第222號
原　　　告　花旗(台灣)商業銀行股份有限公司


法定代理人　莫兆鴻　
訴訟代理人　陳正欽　
　　　　　　林佑儒　
被　　　告　梁文彬　
上列當事人間請求清償借款事件，經臺灣臺北地方法院裁定移送
前來（110年度北簡字第1729號），本院於民國110年8月31日言
詞辯論終結，判決如下：
    主  文
一、被告應給付原告新臺幣（下同）426,548元，及自民國105年
    1月13日起至清償日止，按年息百分之9.603計算之利息。
二、原告其餘之訴駁回。
三、訴訟費用4,630元由被告負擔，其餘由原告負擔。
四、本判決得假執行。但被告如以426,548元為原告供擔保，得
    免為假執行。
    事實及理由
一、原告主張：被告於民國93年11月2日與訴外人華僑商業銀行
    股份有限公司（下稱華僑銀行）申請消費性借款，惟被告自
    96年5月3日起即未還款，迄今尚積欠本金426,548元、起息
    日前已結算利息20,075元，合計446,623元及利息。嗣華僑
    銀行於96年12月1日與原告合併，華僑銀行為消滅公司，原
    告為存續公司，原華僑銀行之權利義務即由原告行使負擔，
    另訴外人美商花旗銀行股份有限公司台北分公司於98年8月1
    日將在臺分行部分營業、資產及負債分割予原告，其權利義
    務亦由原告行使負擔。為此，爰依兩造間借款契約之法律關
    係提起本件訴訟，並聲明：被告應給付原告446,623元，及
    自民國96年12月24日起至清償日止，按年息百分之9.603計
    算之利息。
二、被告則以：被告不否認有向原告借款之事實，然依兩造間所
    訂借款契約第5條約定，其利息應係按年息百分之9計算，而
    非以年息百分之9.603計算；又被告自94年8、9月間即未還
    款，然原告迄至110年1月12日始向臺灣臺北地方法院起訴請
    求清償借款，則本件借款本金及利息債權均已罹於時效而消
    滅，被告自得拒絕給付等語置辯，並聲明：原告之訴駁回。
三、得心證之理由：
(一)原告主張之上開事實，業據提出華旗（台灣）商業銀行股份
    有限公司變更登記表、行政院金融監督管理委員會98年7月
    17日金管銀外字第09800316561號函及96年10月11日金管銀
    （五）字第09600439221號函、華僑銀行消費性借款契約（
    「有貸必償專案」專用）（下稱系爭契約）、系統債權查詢
    截圖、花旗（台灣）銀行存放款牌告利率變動紀錄表、債務
    協商協議書及放款交易催收明細表等件為證（見臺灣臺北地
    方法院110年度北簡字第1729號卷第15至22、41至43頁及本
    院卷第37至43頁）。被告雖主張依系爭契約第5條之規定，
    本件借款之利息應依年息百分之9計算，惟觀系爭契約第5條
    約定：「本借款利率以年利率計算，按貴行基準利率（目前
    為3.15％）加5.85％計算，計為年利率9％；嗣後隨貴行基
    準利率調整而調整，並自調整日起，按調整後之年利率計算
    。」，可見系爭契約約定之利息係以被告逾期還款時之原告
    基準利率加計百分之5.85計算，又被告逾期未還款時（即96
    年5月3日），原告基準利率為百分之3.753，此有前引花旗
    （台灣）銀行存放款牌告利率變動紀錄表可考（見本院卷第
    37頁），則系爭契約約定之利息應以年息百分之9.603計算
    （計算式：3.753％＋5.85％＝9.603％），被告前開主張即
    屬無據。
(二)按借用人應於約定期限內，返還與借用物種類、品質、數量
    相同之物，未定返還期限者，借用人得隨時返還，貸與人亦
    得定一個月以上之相當期限，催告返還，民法第478 條定有
    明文。復按請求權，因15年間不行使而消滅，但法律所定期
    間較短者，依其規定；利息、紅利、租金贍養費、退職金及
    其他1年或不及1年之定期給付債權，其各期給付請求權，因
    5年間不行使而消滅；消滅時效，自請求權可行使時起算；
    消滅時效，因左列事由而中斷：二、承認；時效中斷者，自
    中斷之事由終止時，重行起算；時效完成後，債務人得拒絕
    給付；，民法第125條、第126條、第128條前段、第129條第
    1項第2款、第137條第1項、第144條第1項分別定有明文。被
    告固稱其自94年8、9月間即未還款，原告之借款返還請求權
    自該時起算，至原告於110年1月110年1月12日向臺灣臺北地
    方法院起訴時已逾15年，是原告之借款返還請求權已罹於時
    效而消滅。惟依原告所提之債務協商協議書及放款交易催收
    明細表所載（見本院卷第41至43頁），被告曾於95年6月23
    日與原告達成債務清償之協議，並持續清償至96年5月3日止
    ，則原告之借款返還請求權消滅時效係自96年5月4日起算，
    又原告係於110年1月12日向臺灣臺北地方法院起訴，有民事
    起訴狀上臺灣臺北地方法院收件章戳可稽（見北院卷第7頁
    ），於斯時借款本金部分之消滅時效尚未完成。至利息部分
    ，依前引民法第126條規定，溯及5年即105年1月12日前之利
    息已罹於時效，原告僅得請求自105年1月13日起算之利息。
    另查，原告請求起息日前已結算利息20,075元部分，以被告
    為5年時效抗辯，上開部分因罹於時效被告得拒絕清償，故
    此部分並應駁回之。
四、綜上所述，原告基於借款契約之法律關係請求被告應給付原
    告426,548元，及自105年1月13日起至清償日止，按年息百
    分之9.603計算之利息，為有理由，應予准許；逾此範圍之
    請求，即屬無據，應予駁回。
五、本件係就民事訴訟法第427 條第1 項訴訟適用簡易程序所為
    被告敗訴之判決，應依職權宣告假執行。本院並依同法第43
    6 條第2 項準用第392 條第2 項規定，依職權宣告被告於預
    供擔保後，得免為假執行。
六、末按以一訴附帶請求其孳息、損害賠償、違約金或費用者，
    不併算其價額，民事訴訟法第77之2 條第2 項定有明文。本
    件原告係就其利息之請求，一部勝訴、一部敗訴，是以本件
    訴訟費用應由被告負擔百分之95，其餘由原告負擔。併此說
    明。
七、訴訟費用負擔之依據：民事訴訟法第79條、第85條第2項。
中    華    民    國   110    年     9    月     14   日
                  屏東簡易庭      法  官  潘  快
正本係照原本作成。
如不服本判決，應於送達後20日內，向本院提出上訴狀並表明上
訴理由，如於本判決宣示後送達前提起上訴者，應於判決送達後
20日內補提上訴理由書（須附繕本）。
中    華    民    國  110    年    9    月    14    日
                                  書記官  鍾嘉芸